臺灣新竹地方法院刑事判決　　　　　　　　　　　　　九十二年度交訴字第九六號
　　公　訴　人　臺灣新竹地方法院檢察署檢察官
　　被　　　告　乙○○
　　選任辯護人　羅秉成律師
　　　　　　　　洪桂如律師
　　　　　　　　魏順華律師
右列被告因過失致死案件，經檢察官提起公訴（九十二年度偵字第一四五八號），本
院判決如左：
    主  文
乙○○因過失傷害人，處有期徒刑貳月，如易科罰金，以佰元折算壹日，緩刑貳年
。
    事  實
一、乙○○於民國九十一年十月十三日中午，駕駛車號Ｒ四─五九四五號自小客車，
    沿新竹縣湖口鄉長嶺村十七鄰一條未命名之產業道路、由北往南北方向行駛，在
    同日下午一時許，途經該產業道路近新竹縣湖口鄉長嶺村十七鄰十四號前之無號
    誌交岔路口處時，原應注意在未劃設車道線或行車分向線之郊外道路，時速每小
    時不得超過六十公里（起訴書誤載為四十公里），且須注意於行經無號誌之交岔
    路口時，應減速慢行、注意車前狀況，以便在有人車經過時、作隨時停車之準備
    ，而依當時天候晴、日間自然光線、道路無缺陷及障礙物、視距良好等客觀狀況
    ，顯無不能注意之情事，詎其竟疏未注意交岔路口處之人車動態，猶以時速約四
    十至五十公里速度行駛，至該路口時未能及時注意車前狀況，適有劉阿盆亦騎乘
    車號ＩＶＤ─四八八號重型機車由西往東方向亦未注意車前狀況而直接駛進該路
    口，遭乙○○所駕駛之上開自小客車右前車頭當場直接撞及該機車，機車倒地、
    劉阿盆的身體並彈到擋風玻璃而掉落地面，劉阿盆因而受有頭部外傷與左側股骨
    、脛骨骨折等傷害，乙○○立即下車處理並委請附近民眾幫忙報警處理而於警員
    到場時自首申告犯罪，且陳述肇事之經過，而自願接受裁判。惟劉阿盆因年事較
    高，於送至天主教湖口仁慈醫院後再轉送長庚紀念醫院治療的住院期間，又因腎
    衰竭併膀胱結石阻塞加重腎衰竭而引起尿性敗血症、心因性休克、敗血性休克，
    最後終致多重器官衰竭而於同年十一月八日死亡。
二、案經劉阿盆生前訴請新竹縣警察局竹北分局報告暨臺灣新竹地方法院檢察署檢察
    官據報相驗後偵查起訴。
    理  由
一、訊據被告乙○○固坦承有與被害人劉阿盆於上揭時、地發生車禍而導致被害人劉
    阿盆受有頭部外傷及左側股骨、脛骨骨折等傷害之情事，惟矢口否認自己有未注
    意車前狀況及超速等情事，辯稱：我當時時速約四、五十公里，沿著產業道路開
    ，是劉阿盆騎機車突然從我右前方的叉路騎出來，他的車速很快，我看到後雖然
    減速，卻已來不及了云云。
二、本院之認定：
（一）經查，上開被告所駕駛的車號Ｒ四─五九四五號自小客車在近新竹縣湖口鄉長
      嶺村十七鄰十四號前產業道路之無號誌交岔路口，與告訴人騎乘之車號ＩＶＤ
      ─四八八號重型機車右轉後發生撞擊之事實，已據告訴人即被害人劉阿盆於警
      訊時指訴在卷（見相驗卷第八、九頁，九十一年十月十七日詢問筆錄），並經
      被告於偵查中及本院調查、審理時均自白在卷，告訴人確實因本次車禍撞擊而
      當場受有頭部外傷及左側股骨、脛骨骨折等傷害之事實，亦有財團法人天主教
      湖口仁慈醫院於九十一年十一月二十二日以（９１）湖仁醫病字第三三三號函
      檢附之病歷影本一份及長庚紀念醫院出具之診斷證明書一紙分別附於相驗卷第
      四三至五四頁及第十一頁可憑，告訴人因本件車禍撞擊而當場受有上開傷勢之
      事實，可以認定。
（二）次查，被告當時所行駛之新竹縣湖口鄉長嶺村十七鄰之上開未命名之產業道路
      ，在同鄰十四號前之無號誌交岔路口處，在產業道路二側均為農田，視野甚為
      寬闊，有現場照片三幀附於相驗卷第十二頁、十三頁上方可憑，該產業道路寬
      七點五公尺，而告訴人所行經之叉路寬亦有五點五公尺，當時天候晴、日間自
      然光線、道路無缺陷及障礙物、視距良好，顯無不能注意之情事，告訴人在由
      西往東方向要右轉到該產業道路時，被告在客觀情狀下應顯可看見並預期右前
      方即將有告訴人騎乘的機車要駛入該產業道路，亦有道路交通事故調查報告表
      一份附於上開相驗卷第十頁為佐，被告應無不能注意上開車前狀況之情事。從
      而，以被告行進之方向而言，在其欲進入上開交叉路口時，更應當小心前方欲
      右轉之車輛以避免事故發生。
（三）復查，本件車禍發生後，被告乙○○當時所駕駛上開自小客車之右前車頭部分
      之燈殼掉落、右前葉子板及引擎蓋近右前車頭處之板金均有凹陷情形、擋風玻
      璃破裂等情，除經被告供述在卷外，並有車損照片四幀，附於相驗卷第十三、
      十四頁可稽；而告訴人劉阿盆所駕駛之上開機車則橫倒於產業道路上，該自小
      客車並留有長約十點九公尺之微彎的煞車痕，煞車痕的起點在被告的行進方向
      來說是還未到達路口處即開始出現，亦有上開現場暨車損照片及道路交通事故
      現場圖一紙在卷可參，可以想見當時被告應當係要進入路口時才發現告訴人自
      右方駛入，被告雖欲閃避，但終究閃避不及，且二車撞擊之力道甚大、二車之
      車速均應該不低，二車之駕駛人對於車前狀況均應有未及注意之處，堪以認定
      。
（四）按汽車行駛時，駕駛人應注意車前狀況，並隨時採取必要之安全措施，道路交
      通安全規則第九十四條第三項定有明文。故汽車駕駛人駕車時應注意車前狀況
      ，隨時採取必要之安全措施，被告領有駕駛執照，業據其陳明在卷，有上開道
      路交通事故調查報告表一份在卷可稽，其為合格之汽車駕駛人，自應瞭解上開
      規定之意義，並負有上開法律規定之注意義務。而當時之路況係晴天，有日間
      自然光線，且依上開現場照片及道路交通事故調查報告表所示，路面乾燥、無
      缺陷、無障礙物，視距良好，並無不能注意之情形，被告竟仍疏於注意及此，
      被告之行為自有過失，雖然被害人在駕駛機車至上開路口時亦未注意減速，且
      未注意到被告自其左前方駛來，亦與有過失，但被告仍難辭其過失責任。告訴
      人即被害人劉阿盆因本件車禍受有上開傷勢，與被告之過失行為間，自具有相
      當因果關係。
（五）至於原起訴事實認定被告有超速部分，因當場速限依道路交通事故調查報告表
      上之記載為每小時七十公里，經本院向新竹縣警察局竹北分局湖鏡派出所警員
      施華煒電詢，並經警員至現場實際勘察發現，現場並未設有速限標，所以應該
      依據道路交通安全規則第九十三條第一款、第二款之規定定其速限，上開道路
      交通事故調查報告表上的七十公里，應係誤寫，有本院公務電話紀錄表一紙附
      於本院卷內第二七頁可按。又，依據被告行為時之道路交通安全規則第九十三
      條規定第一項第一款、第二款，係規定：「行車速度，依速限標誌之規定，無
      標誌或標線者，應依左列規定：一、在市區道路，時速不得超過四十公里，在
      郊外道路時速不得超過六十公里。二、在市區○○道上，時速不得超過三十公
      里，在郊外慢車道上時速不得超過四十公里。」（按：該條文已於九十三年二
      月二十七日修正為：「行車速度，依速限標誌或標線之規定，無標誌或標線者
      ，應依左列規定：一、行車時速不得超過五十公里。但在未劃設車道線、行車
  分向線之道路，或設有快慢車道分隔線之慢車道，時速不得超過四十公里。二
      、行經彎道、坡路、狹路、狹橋、隧道、泥濘或積水道路、無號誌之交岔路口
      、道路修理地段或行近工廠、學校、醫院、車站、會堂、娛樂、展覽、競技等
      公共場所出、入口及其他人車擁擠處所，或因雨霧致視線不清或道路發生臨時
      障礙時，均應減速慢行，作隨時停車之準備。」），是以，起訴書認定被告在
      屬郊外道路之上開產業道路上以時速四十至五十公里之速度行駛為超速，顯有
      誤會，併此敘明。
    綜上所述，本件事證已臻明確，被告乙○○之過失犯行洵堪認定，應予依法論科
    。
二、
（一）核被告乙○○所為，係犯刑法第二百八十四條第一項前段之過失傷害罪；公訴
      人認被告乙○○所為，係犯刑法第二百七十六條第一項之過失致人於死罪，然
      查，告訴人於車禍發生後立即被送往就近的天主教湖口仁慈醫院，經被害人家
      屬事後決定於同日再轉送長庚紀念醫院治療，除據被害人家屬丙○○陳述在卷
      外，並有上開病歷、診斷證明書及長庚紀念醫院病歷一份在卷可考，經本院將
      車禍相關資料送請法務部法醫研究所鑑定，認：劉阿盆於九十一年十月十三日
    入林口長庚醫院接受骨折復原及內固定術，之後又因膀胱結石而施以膀胱鏡及
      膀胱內結石清除術等手術，均為病情未惡化前，非侵犯性之小手術，劉阿盆似
      在復原中，不料在同年十一月六日因尿性敗血症後續發敗血性休克，心因性休
      克，最後致多器官衰竭而死亡，經綜合研判，死者原有心冠狀動脈栓塞疾病，
      雖經多次冠狀動脈擴張術，實有心肌梗塞之舊疾併慢性腎衰竭（心臟血管硬化
      之終末期表徵），於車禍後之骨折亦經由手術復原中，惜因劉阿盆腎衰竭併膀
      胱結石阻塞加重腎衰竭引起尿性敗血症、心因性休克、敗血性休克，最後致多
      重器官衰竭而死亡。死者之死亡方式似仍可為「意外」，因死者在車禍之導因
      下住院至死亡似有連續性，惟死者生前之多器官疾病包括心臟（心肌梗塞冠狀
      動脤堵塞），肺臟（氣管炎、氣喘），腎臟衰竭，膀胱結石等相關死因似與車
      禍造成之骨折無相關連，終究相較，在死因鏈定義下，車禍造成之死亡只可為
      死者多器官衰竭之加重死亡因素，即車禍造成死者之傷害（骨折）均小於上述
      之死亡原因所為成之多器官衰竭，即死亡之結果，有法務部法醫研究所於九十
      三年二月十三日出具之法醫理字第０九三００００三六九號函一份附於本院卷
      第三四至三六頁可憑，是以，被告之過失行為應僅就告訴人所受之骨折等傷勢
      負責，公訴人起訴法條，尚有未洽，應予變更。
（二）再按，被告乙○○於肇事後，立即下車處理並委請附近民眾幫忙報警處理，於
      警員到場時自首申告犯罪，且陳述肇事之經過，而自願接受裁判，有上開道路
      交通事故調查報告表記載甚明，並經被告自承在卷，符合刑法第六十二條前段
      之自首規定，應予以減輕其刑。爰審酌被告因一時疏忽而釀成本件車禍，復考
      量被害人本人對於車禍發生亦與有過失，及被告的品行、生活狀況、智識程度
      、犯罪所生之損害與犯罪後之態度等一切情狀，量處如主文所示之刑，並諭知
      易科罰金之折算標準，以資警惕。末查，被告前未曾受過有期徒刑以上刑之宣
      告，有臺灣高等法院被告全國前案紀錄表及臺灣新竹地方法院檢察署刑案資料
      查註紀錄表等在卷足參，而被告於被害人過世後之同年月十九日，已與被害人
      家屬達成和解，賠償新臺幣一百萬元（不含強制責任險），亦經被害人家屬丙
      ○○陳明在卷，復有調解書一份附於本院卷第二五頁可參，被害人家屬雖於調
      解時同意撤回告訴，有上開調解書一份為據，惟本件告訴係告訴人劉阿盆親自
      於警訊時提起，有上開警訊筆錄在卷，被害人家屬無從代為撤回，經考量本件
      為告訴乃論之罪，被告雖於本院第一審言詞辯論終結前達成和解，惟因告訴人
      已無法表達其撤回告訴之意，而無從發生撤回告訴之效果，惟被告經此次偵、
      審過程之教訓，當知警惕，信其應無再犯之虞，本院認對其所宣告之刑以暫不
      執行為適當，爰併予諭知緩刑二年，以勵自新。
三、據上論斷，應依刑事訴訟法第二百九十九條第一項前段、第三百條，刑法第二百
    八十四條第一項前段、第六十二條前段、第四十一條第一項、第七十四條第一款
    ，罰金罰鍰提高標準條例第一條前段、第二條，判決如主文。
本案經檢察官甲○○到庭執行職務。
中      華      民      國    九十三    年      四      月      二      日
                                    臺灣新竹地方法院交通法庭
                                        審判長法  官  王  銘  勇
                                              法  官  魏  瑞  紅
                                              法  官  遲  中  慧
右正本證明與原本無異。
如不服本判決，應於判決送達後十日內向本院提出上訴狀( 應附繕本 )，上訴於臺灣
高等法院。
                                              書記官  江  靜  玲
中      華      民      國    九十三    年      四      月      二      日
附錄本案論罪科刑法條全文：
刑法第二百八十四條第一項前段、
因過失傷害人者，處六月以下有期徒刑、拘役或五百元以下罰金。
